【裁判字號】    89,自,784
【裁判日期】    891128
【裁判案由】    詐欺
【裁判全文】
臺灣臺中地方法院刑事判決                          八十九年度自字第七八四號
    自  訴  人  丁○○
    被      告  丙○○
                甲○○○
    右二人共同
    輔  佐  人  乙○○
右列被告等因詐欺案件，經自訴人提起自訴，本院判決如左：
    主  文
丙○○、甲○○○均無罪。
    理  由
一、自訴意旨略以：被告丙○○、甲○○○二人為母子，共同意圖為自己不法之所有
    ，於民國八十八年九月五日由被告丙○○持案外人何炳煌所簽發、付款人為臺灣
    省合作金庫沙鹿支庫、票面金額為新臺幣（下同）三十萬元、發票日為八十八年
    十一月五日、票號為0000000號，向自訴人丁○○借款，並佯稱：其信用
    良好絕無問題云云，惟自訴人要求被告丙○○須有其母親即被告甲○○○背書才
    願借款，被告甲○○○為取信自訴人乃背書其後，致使自訴人信以為真，即交付
    現款三十萬元予被告丙○○，詎支票屆期經提示竟遭退票，自訴人屢向被催討，
    被告則藉詞托延，願先償還十五萬元及要求延期清償，自訴人始未立即對被告二
    人求償，豈料被告二人待拖過背書追溯時效後，竟反臉不認人而未清償，自訴人
    自此始知受騙，因認被告二人涉有刑法第三百三十九條第一項之詐欺取財罪嫌云
    云。
二、按犯罪事實應依證據認定之，無證據不得推定其犯罪事實；又不能證明被告犯罪
    者，應諭知無罪之判決，刑事訴訟法第一百五十四條、第三百零一條第一項分別
    定有明文。次按刑法第三百三十九條第一項詐欺罪之成立，以意圖為自己或第三
    人不法所有，以詐術使人將本人或第三人之物交付為要件。所謂以詐術使人交付
    ，必須被詐欺人因其詐術而陷於錯誤，若其所用方法，不能認為詐術，亦不致使
    人陷於錯誤，即不構成該罪，最高法院四十六年台上字第二六０號判例可資參照
    。
三、本件自訴人認被告二人涉有詐欺罪嫌，係以被告屆期並未清償，並有卷附之支票
    一張、退票理由書各一張為其主要論據。惟被告二人於本院審理時均堅決否認有
    任何詐欺之犯行，被告丙○○辯稱：伊與兄長紀榮立合夥經營益立工程行，並轉
    承包得西濱快速道路之模板工程，工程期間被告丙○○因週轉需求，向自訴人借
    款六十萬元，開立二張三十萬元之支票交予自訴人，其中一張支票有兌現，另一
    張三十萬元，亦清償十五萬元，僅十五萬元未償還，後來再開立一張包含利息共
    十六萬八千元之支票一張給自訴人，且先前之利息，伊均有按期給付等語；被告
    甲○○○辯稱：伊僅係單純背書人，借款時並未見過自訴人，亦未詐欺自訴人等
    語。
四、經查：
（一）自訴人於八十九年十一月十四日本院審理時，就被告丙○○之上開辯詞陳稱：
      被告丙○○所言所實等語，足見被告丙○○上開辯詞足以採信。是被告丙○○
      既已清償約四分之三之本金，並依約按時給付利息，嗣後因經濟狀況轉壞，未
      能清償所餘本金，但仍有清償之誠意，續將利息計算其上，並重新開立支票一
      張給付，足見被告於借款之時，並無不法所有之意圖，自不得以其事後延期清
      償，即認其有詐欺之故意。
（二）自訴人於本院審理時亦陳稱：「借錢時甲○○○沒有跟伊碰過面，是伊要丙○
      ○找他家裡的人作擔保，他才把支票拿給甲○○○背書，再將支票交給我。」
      等語，亦與被告甲○○○上開辯詞相符，被告甲○○○之所以會背書於上開支
      票，係因自訴人之指定，則自訴人並無陷於錯誤之可能，且被告丙○○既無對
      自訴人施用詐欺，則被告甲○○○僅係單純之背書行為，自亦無任何詐術之行
      為可言。
（三）自訴人經與被告和解後，即遞狀表示不願追究，並陳明願撤回自訴，自訴人自
      訴人之詐欺罪雖屬非告訴乃論罪，不得撤回，惟依其陳明意旨，自訴人顯係以
      刑事追訴程序，以達民事清償債務目的之意圖甚明，是本件僅係民事糾葛，實
      可認定。
五、綜上所述，被告二人前揭辯詞，尚非虛詞。從而，被告二人之行為，依首揭法條
    及判例意旨，自與詐欺之構成要件不相符，本件要屬民事糾紛，應循民事訴訟途
    徑解決。此外，復查無其他證據足資證明被告二人有詐欺之犯行，既不能證明被
    告二人犯罪，揆諸上揭刑事訴訟法之規定，依法均應諭知無罪。
據上論斷，應依刑事訴訟法第三百四十三條、第三百零一條第一項，判決如主文。
中      華      民      國      八十九    年    十一    月     廿八     日
                                臺灣臺中地方法院刑事第四庭
        法  官  楊  真  明
右正本證明與原本無異。
如不服本判決，應於送達後十日內向本院提出上訴狀（須附繕本），上訴於臺灣高等
法院臺中分院。
                                    書記官
中      華      民      國      八十九    年    十一    月      廿九    日


司法院資訊處製作；財團法人民間司法改革基金會備份。
